【裁判字號】    92,訴,99
【裁判日期】    920612
【裁判案由】    營業稅
【裁判全文】
臺中高等行政法院判決                              九十二年度訴字第九九號
                              .
    原      告  甲○○
    被      告  財政部臺灣省中區國稅局
    代  表  人  乙○○
    訴訟代理人  丁○○
                丙○○
右當事人間因營業稅事件，原告不服財政部中華民國九十一年十二月四日台財訴字第
○九一一三五七一五二號訴願決定（案號：第八八四五六九號），提起行政訴訟。本
院判決如左︰
    主  文
原告之訴駁回。
訴訟費用由原告負擔。
    事  實
壹、事實概要：
    緣原告於民國（以下同）八十七年十一月十四日起至十二月二十四日間未依法辦
    理營業登記，擅自在雲林縣西螺鎮○○里○○路二二五號地下一樓設立「賴著不
    走PUB」，經營有女陪侍特種飲食及卡拉ＯＫ娛樂業，銷售額合計新台幣（以下
    同）四八○、○○○元，逃漏營業稅一一五、二○○元，案經雲林縣警察局西螺
    分局（以下簡稱西螺警察分局）查獲，取具調查筆錄，現場照片影本等，移由原
    處分機關審理違章成立，除核定補徵營業稅一一五、二○○元，並按所漏稅額處
    以三倍之罰鍰計三四五、六○○元（計至百元止）。原告不服，申請復查未獲變
    更，提起訴願遭駁回，遂提起本件行政訴訟。
貳、兩造之陳述及爭點：
一、原告部分：
    原告經合法通知，未於言詞辯論期日到場，據其以前陳述及所提書狀意旨略以：
    (一)聲明：訴願決定、復查決定及原處分均撤銷。
    (二)陳述：
      1.按「營業人未依規定申請營業登記者，除通知限期補辦外，處一千元以上一
        萬元以下罰鍰；逾期仍未補辦者，得連續處罰。」行為時營業稅法（以下稱
        營業稅法）第四十五條定有明文；另按「稅務違章案件裁罰金額或倍數參考
        表」分就營業稅法第四十五條相關之違章情形規定裁罰金額：第一次通知者
        處新台幣三千元罰鍰、第二次通知者處新台幣一萬五千元罰鍰、第三次通知
        及以後再通知者每次處新台幣三萬元之罰鍰。再按「行政行為，應受法律及
        一般法律原則之拘束。」「行政行為應依下列原則為之：一採取之方法應有
        助於目的之達成。二有多種同樣能達成目的之方法時，應選擇對人民權益損
        害最少者。三採取之方法所造成之損害不得與欲達成目的之利益顯失均衡。
        」行政程序法第四條及第七條所明定。
      2.原告於八十七年十一月至十二月間於「賴著不走PUB」服務任現場經理，其
        負責人為洪建民，該店因未申請營業登記，原處分機關逕依西螺警察分局之
        調查筆錄及現場照片影本，即核定原告銷售額為四八○、○○○元，並按所
        漏稅額處三倍之罰鍰，原處分機關之認定標準及依據於原處分書中無從獲悉
        ，其核定不無擅斷之嫌，甚且，被告依前揭營業稅法第四十五條立法意旨，
        應輔導原告辦理營業登記後再行營業，亦即應先通知原告限期補辦營業登記
        ，本件逕自處以所漏稅額三倍之罰鍰，原處分機關之處分不僅有違前開比例
        原則，更使人民之權益遭致極大損害，原告不服，提起復查及訴願，均未獲
        公允變更，準此，請判決如訴之聲明，以維權益。
二、被告部分：
  (一)聲明：原告之訴駁回。
  (二)陳述：
    1.財政部台灣省中區國稅局奉行政院八十九年六月十六日（八九）財一七五五七
      號函核定，自九十二年一月一日起將委託稅捐稽徵處代徵之營業稅收歸各地區
      國稅局稽徵，本件係由雲林縣稅捐稽徵處移送被告辦理，先予陳明。
    2.按「特種飲食業之營業稅稅率如下：一‧‧‧二酒家及有女性陪侍之茶室、咖
      啡廳、酒吧等之營業稅稅率為百分之二十五。」「營業人之總機構及其他固定
      營業場所，應於開始營業前，分別向主管稽徵機關申請營業登記。」「營業人
      有左列情形之一者，主管稽徵機關得依照查得之資料，核定其銷售額及應納稅
      額並補徵之：一‧‧‧三未辦妥營業登記，即行開始營業或已申請歇業仍繼續
      營業，而未依規定申報銷售額者。」為營業稅法第十二條、第二十八條及第四
      十三條第一項第三款所明定。
    3.本件原告於八十七年十一至十二月間於雲林縣西螺鎮○○里○○路二二五號設
      立「賴著不走PUB」，未依規定辦理營業登記，擅自經營有女陪侍特種飲食及
      卡拉ＯＫ娛樂業，經西螺警察分局查獲，取具調查筆錄，現場照片等資料影本
      移由原處分機關審理，核定補徵營業稅一一五、二○○元。原告不服，主張渠
      為該行號經理，並非負責人，且該行號雇用女性服務生，給女服務生小費是出
      自客人本身，與該商號無關，並無與之對拆小費，警方告發不實等語，申經原
      處分機關復查決定略以，原告在八十七年十二月二十四日於西螺警察分局所作
      之筆錄已承認負責人是他本人，事後辯稱是該店經理非負責人，自不足採：又
      依現場顧客偵訊筆錄已供稱有辣妹女服務生陪坐聊天，並有現場照片為證，原
      告雖主張並無其對拆小費，然「女性陪侍」是以營業場所內女性陪侍之事實行
      為認定，並非以僱傭間小費有無拆帳為憑等由，駁回其申請。原告執前詞爭議
      遞提訴願，經財政部訴願決定，除持與原處分機關相同之論見外，並以原告未
      能提出其他有利佐證憑核，空言主張，委無足採，而予以維持。
    4.訴訟意旨略謂：原處分及復查、訴願決定認定營業額為四八○、○○○元，其
      計算依據如何？又營業稅法第四十五條係規範未辦營業登記者，就違反登記義
      務者，逐次加重科處罰鍰，目的係輔導辦理營業登記，非逕依第五十一條處高
      額罰鍰為目的，原行政處分機關如能依比例原則先科以未辦營業登記之罰鍰，
      當即積極辦理登記，本件依警察機關移案逕處三倍罰鍰，原處分未先輔導設立
      登記即逕科罰鍰，並據以認定原告為負責人，其認事用法皆有問題云云。
    5.查本件認定原告漏報銷售額為四八○、○○○元，係依據原告八十八年二月二
      十四日之承諾書原告於原處分機關承認違章事實並簽名按捺指印之承諾書略以
      ：「本人以八十七年十一月十四日至八十七年十二月二十四日止於西螺鎮○○
      路二二五號地下一樓經營賴著不走PUB，涉嫌未辦營業登記，在此期間逃漏營
      業額四八○、○○○元（其中卡拉ＯＫ收入計二○、○○○元）屬實。」而據
      以補徵營業稅一一五、二○○元並課以罰鍰。次查營業人應於「開始營業前」
      即辦妥營業設立登記，為營業稅法第二十八條立法之精神所在，原處分機關既
      無法得知原告何時將開始營業，且稅法並無應輔導營業人辦理設立登記之規定
      ，原告所訴應無足採。
    理  由
壹、原告經合法通知未於言詞辯論期日到場，核無民事訴訟法第三百八十六條所列各
    款之情形，爰依被告之聲請，由其一造辯論而為判決，合先敘明。
貳、查財政部臺灣省中區國稅局奉行政院八十九年六月十六日台（八十九）財一七五
    五七號函核定，自九十二年一月一日起將委託稅捐稽徵處代徵之營業稅，收歸各
    地區國稅局稽徵，本件係由雲林縣稅捐稽徵處移交被告接辦，並經被告聲明承受
    訴訟，經核並無不合，應予准許。
、補徵營業稅部分：
  一、按「特種飲食業之營業稅稅率如下：一‧‧‧二酒家及有女性陪侍之茶室、咖
      啡廳、酒吧等之營業稅稅率為百分之二十五。」、「營業人之總機構及其他固
      定營業場所，應於開始營業前，分別向主管稽徵機關申請營業登記。」及「營
      業人有左列情形之一者，主管稽徵機關得依照查得之資料，核定其銷售額及應
      納稅額並補徵之：一‧‧‧三未辦妥營業登記，即行開始營業或已申請歇業仍
      繼續營業，而未依規定申報銷售額者。」分別為營業稅法第十二條、第二十八
      條及第四十三條第一項第三款所明定。
  二、本件原告於八十七年十一月十四日起，未依規定辦理營業登記，於雲林縣西螺
      鎮○○里○○路二二五號地下一樓設立「賴著不走PUB」，經營有女陪侍特種
      飲食及卡拉ＯＫ娛樂業，迄十二月二十四日為西螺警察分局查獲，其間每日營
      業額一萬二千元，每月公休一天，銷售額共計四八○、○○○元等事實，業據
      原告於訴訟中坦承該「賴著不走PUB」係有女陪侍之特種飲食及娛樂業，並據
      現場查獲之消費客人李弦穎、黃勝吉、王漢彬於調查筆錄陳述女服務生陪侍之
      事實無誤，有本院卷附準備程序筆錄及原處分卷附調查筆錄及現場照片影本可
      稽，當場並查獲有女服務生王貞弘、李麗萍、郭春吳三人，經雲林縣警察局西
      螺分局西螺派出所製有調查筆錄附原處分卷可按。原告於同派出所接受調查時
      ，除否認「賴著不走PUB」雇用之女服生有坐檯陪酒之情事外，對於其餘事實
      均供承無誤，載明於筆錄（原處分卷第八頁），又原告於八十八年二月二十四
      日出具之承諾書，亦坦承其於上開期間未辦營業登記經營「賴著不走PUB」，
      計逃漏營業額四八○、○○○元，其中卡拉ＯＫ收入計二萬元等情，亦有該承
      諾書附原處分卷可考。原處分機關乃核定原告逃漏營業稅一一五、二○○元，
      應補徵營業稅一一五、二○○元（計算式為：12,000×40=48000，460,000×
      25% =115,000，20,000×1%=200，115000+200=115,200，已扣除公休日一天，
      共營業四十天，營業額中有女陪侍之營業額四六○，○○○元及卡拉ＯＫ營業
      額二○、○○○元，其營業稅率不同，分別計算之。）經核並無不合。
  三、原告雖主張渠為該行號經理並非負責人，原處分不無擅斷之嫌云云，惟如前所
      述原告業於調查筆錄及承諾書自陳其係負責人，渠於其訴訟中主張負責人為洪
      建民，又稱不知該洪建民地址，顯係臨訟推諉之詞，不足採取，又本件違章事
      證明確，原處分核定原告應補徵營業稅一一五、二○○元並非無據，已如前述
      ，原告空言原處分擅斷乙節亦無可取。
肆、罰鍰部分：                .
  一、按「納稅義務人，有左列情形之一者，除追繳稅款外，按所漏稅額處一倍至十
      倍罰鍰，‧‧‧一未依規定申請營業登記而營業者。」為營業稅法第五十一條
      第一款所明定。
  二、本件原告於八十七年十一至十二月間未依法辦理營業登記，擅自設立「賴著不
      走PUB」，經營有女陪侍特種飲食及卡拉ＯＫ娛樂業，銷售額合計四八○、○
      ○○元，逃漏營業稅一一五、二○○元等情均如前述，應依上開營業稅法第五
      十一條第一款規定處罰，原處分機關依財政部發布之「稅務違章案件裁罰金額
      或倍數參考表」，按所漏稅額處以三倍之罰鍰計三四五、六○○元，核無不合
      ，亦與比例原則無違。又本件原告之違章事實除違反上開漏稅罰外，同時違反
      稅捐稽徵法第四十四條（未依規定給予他人憑證）及營業稅法第四十五條（未
      辦登記而營業）之規定，原應分別據以科處行為罰，原處分依財政部函釋意旨
      ，僅擇一從重處以上開漏稅罰，並據載明於原處分（見原處分卷第三○頁八八
      雲稅法處字第一六○號處分書）可查，原告主張本件僅應依同法第四十五條處
      罰係屬誤解，不足採取。
伍、綜上所述，原處分並無違誤，訴願決定予以維持亦無不合，原告訴請撤銷均無理
    由，應予駁回。
據上論結，本件原告之訴為無理由，依行政訴訟法第二百十八條、第一百九十五條第
一項後段、第九十八條第三項前段、民事訴訟法第三百八十五條第一項前段，判決如
主文。
中    華    民    國    九十二      年      六        月      十二      日
                 臺 中 高 等 行 政 法 院   第 三 庭
                                審 判 長 法  官  王  茂  修
                                         法  官  莊  金  昌
                                         法  官  許  金  釵
右正本證明與原本無異。
如不服本判決，應於判決送達後二十日內向本院提出上訴書狀，其未表明上訴理由者
，應於提起上訴後二十日內向本院提出上訴理由書（須依對造人數附具繕本）；如於
本判決宣示或公告後送達前提起上訴者，應於判決送達後二十日內補提上訴理由書（
須附繕本）。未表明上訴理由者，逕以裁定駁回。
提起上訴應預繳送達用雙掛號郵票拾份（每份三十四元)。
中    華    民    國    九十二      年      六        月      十二      日
                                        法院書記官  蔡逸媚


司法院資訊處製作；財團法人民間司法改革基金會備份。
